【裁判字號】    90,交易,123
【裁判日期】    900810
【裁判案由】    過失傷害
【裁判全文】
臺灣桃園地方法院刑事判決                          九十年度交易字第一二三號
    公  訴  人  臺灣桃園地方法院檢察署檢察官
    被      告  甲○○
右列被告因過失傷害案件，經檢察官提起公訴（九十年度偵字第二一四八號），本院
判決如左：
    主      文
甲○○無罪。
    理      由
一、公訴意旨略以：被告甲○○於民國九十年一月十一日十九時許，駕駛車牌號碼Ｂ
    Ｚ－三九九０號自用小貨車，沿桃園縣大溪鎮○○路，由員樹林往大溪鎮方向行
    駛，途經同路與福居街交岔路口，理應注意車輛行駛時，駕駛人應注意車前狀況
    ，隨時採取必要之安全措施，而依當時情形又無不能注意之情事，竟疏於注意，
    於通過上開交岔路口時，貿然加速行駛，未留意車輛及注意路況，隨時為停車之
    準備，適同一時、地，被害人黃恆民駕駛牌號碼ＲＱＬ－０四五號輕型機車搭載
    告訴人丁○○，由桃園縣大溪鎮○居街右轉員林路往大溪鎮方向行駛，甲○○見
    之避煞皆已不及，遂於大溪鎮○○路○段四十九號前，撞及前揭機車，致人車倒
    地後，黃恆民受有頭部外傷併左側顳葉顱內出血等傷害，丁○○受有腦震盪、鎖
    骨骨折等傷害，因認被告甲○○涉有刑法第二百八十四條第一項之罪嫌云云。
二、按犯罪事實應依證據認定之，無證據不得推定其犯罪事實，又不能證明被告犯罪
    者，應諭知無罪判決，刑事訴訟法第一百五十四條、第三百零一條第一項分別定
    有明文。訊據被告甲○○，固坦承於前開時、地，駕車與被害人黃恆民騎駛之機
    車發生車禍，致被害人黃恆民及機車乘客即告訴人丁○○均受有傷害之情不諱，
    惟堅詞否認右述犯行，辯稱其行駛之員林路為幹線道，被害人等行駛之福居街則
    為支線道，係被害人黃恆民騎機車違規未讓幹道車先行即搶道自該路口竄出，其
    根本無法煞避以防範本件車禍之發生，並無過失等語。
三、經查，前揭事發路口並未設有號誌乙節，有卷存警製道路交通事故調查報告表所
    載為憑，並經證人即處理本件車禍現場之警員乙○○於本院調查時述明（見本院
    九十年五月十一日訊問筆錄）。次查，被告行駛之「桃園縣大溪鎮○○路」為省
    道三號公路，屬幹道，被害人黃恆民行駛之「桃園縣大溪鎮○居街」則為社區道
    路，屬支線道等情，則有道路管理機關「交通部公路局第一區工程處復興工務段
    」（九０）一工復字第九００二七一０號函文一紙在卷可按。再查，證人即適駕
    車在被告同向後方行駛之丙○○於本院調查時結證稱：當時摩托車直接從巷子衝
    出來，時速約三十多公里，沒有停、聽、看，當時被告車離路口約十公尺：：：
    （機車自巷子衝出來時就發生車禍？）是等語（本院九十年六月二十二日訊問筆
    錄）。另告訴人聲請傳訊之證人即當時與丙○○同車之友秀．武道於本院審理時
    雖結證稱：（被害人機車出巷口時，被告之車距巷口多遠？）差不多二公尺到三
    公尺云云，惟依常情，汽車駕駛人率較聚精會神注意車前狀況，以避免車禍之發
    生，至乘客則因不司駕車之責，難免心有旁騖而左顧右盼，因之，就車前狀況當
    較為疏慮，是以相較之下，此部分自以丙○○之證述為可採，友秀．武道所陳諒
    係未及注意因而觀察有誤所致，固非可採，然依其所述，要可徵係被告駕車已極
    為接近該路口時，被害人始騎車衝入路口之情。又查，車禍發生後，被告自小貨
    車之右輪留有一道僅長七‧三五公尺之煞車痕跡，有警製道路交通事故調查報告
    表所附之現場圖足佐，酌以員林路係老舊而非新築道路之情，是以參照「一般公
    路汽車煞車距離、行車速度對照表」所載，三年以上乾燥瀝青路面，車速三十五
    公里時，煞車距離為六‧九公尺，四十公里時，則為九公尺等情，由是可認當時
    被告之車速僅為時速三十五、六公里左右。被告於警訊自承時速為五十公里，並
    於本院調查、審理時稱係四十公里云云，及證人友秀．武道於本院審理時謂被告
    之車速為四十公里以上云云，均與依煞車痕長度所客觀判定之車速不符，顯係因
    事出突然未能及時觀看車速表而僅依直覺致生誤判之結果，均非可採。按車輛行
    至無號誌之交岔路口，支線道車應暫停讓幹線道車先行，道路交通安全規則第一
    百零二條第一項第二款前段規定甚明。被告行駛之員林路既為幹線道，被害人黃
    恆民行駛之福居街則為支線道，依規定，黃恆民即應在路口暫停以讓行駛在幹線
    道上之被告駕車先行，抑且，被告於行經該路口前，當會信賴被害人必將依循交
    通規則以定行止，不意被害人竟反於此種合理之期待，貿然搶道進入路口致發生
    本件車禍，顯然其咎在己，況當時被告之車速僅約時速三十五、六公里左右，未
    逾該路段之速限時速四十公里，顯見其已有依規定減速慢行之情，甚且，被害人
    騎車進入路口時，被告與該路口僅有十公尺之距離，惟依「汽車行駛距離及反應
    距離一覽表」所載，時速三十五公里時，駕駛人所需之反應距離為七‧二八公尺
    ，若加上煞車距離，是則縱令被告已竭慮善盡注意車前狀況之義務而於一發現被
    害人騎機車竄入路口之際隨即踩煞車，至少亦須十四公尺方得將車煞停以避免本
    件車禍之發生，因之，在此僅短短十公尺之距離，被告殊無足夠之空間及餘裕可
    資煞避，事出突然，顯然猝不及防，非能注意，此再徵諸證人友秀．武道於本院
    審理時結證稱：（被告）根本來不及煞車等語益明，要難謂被告有應注意並「能
    注意」而未注意車前狀況之疏失。至道路交通安全規則第九十三條第一項第四款
    雖規定行經無號誌之交岔路口，應減速慢行，作隨時停車之準備，然被告已有依
    規定減速慢行，業如前述，抑且，該條項所指「作隨時停車之準備」之規定當不
    致苛求駕駛人須以幾近停滯之「牛步」速度通過每個無號誌交岔路口，如此反而
    頓成路上車流之障礙，阻滯全段道路車流之順暢，殊非法之本旨，職是，被告既
    已減速慢行，即便未將車速降至「牛步」之程度，亦難指其有違反該規定之疏失
    情事。綜述，既不能認定被告就本件車禍之發生具有任何過失，即未能課予過失
    傷害之責，自應為無罪之諭知。
據上論斷，應依刑事訴訟法第三百零一條第一項，判決如主文。
本案經檢察官黃智勇到庭執行職務。
中      華      民      國    九十      年      八      月      十      日
                              臺灣桃園地方法院交通法庭
                                  法  官  蔡榮澤
右正本證明與原本無異。
如不服本判決，應於判決送達後十日內向本院提出上訴狀( 應附繕本 )，上訴於
臺灣高等法院。
                                    書記官   劉德壽
中        華        民        國   九十   年   八   月    二十九    日


司法院資訊處製作；財團法人民間司法改革基金會備份。
